臺灣雲林地方法院刑事判決　　　　　　　 95年度訴字第890號
公　訴　人　臺灣雲林地方法院檢察署檢察官
被　　　告　丙○○
指定辯護人　本院公設辯護人乙○○
上列被告因違反毒品危害防制條例案件，經檢察官提起公訴（95
年度偵字第1331號），本院判決如下：
    主  文
丙○○共同連續販賣第一級毒品，處有期徒刑柒年陸月。販賣第
一級毒品海洛因所得新臺幣柒仟元沒收之，如全部或一部不能沒
收時，以其財產抵償之；0000000000號行動電話壹支
（含SIM 卡壹枚）沒收之，如全部或一部不能沒收時，追徵其價
額，或以其財產抵償之。
    事  實
一、丙○○前因公共危險案件，經臺灣彰化地方法院以90年度訴
    字第51號判處應執行有期徒刑4 年，於民國91年5 月31日確
    定，於91年8 月12日入監執行，並於93年12月13日假釋出獄
    ；又於假釋期間，因違反動產擔保交易法案件，經上開法院
    以94年度斗簡字第511 號判處有期徒刑4 月，於94年12月24
    日確定，並撤銷前開假釋，接續連同執行殘刑1 年4 月3 日
    ，於95年7 月26日入監執行，尚未執行完畢（不構成累犯）
    。
二、丙○○明知海洛因為毒品危害防制條例所列管之第一級毒品
    ，不得非法持有、販賣，竟意圖營利，與丁○○共同基於販
    賣第一級毒品海洛因之概括犯意聯絡，由丁○○提供000000
    0000號、0000000000號行動電話門號作為聯絡毒品交易之工
    具，連續自94年7 月初某日起至同年9 月7 日前某日止，由
    呂正隆或姓名年籍不詳之成年男子，撥打電話與丁○○所持
    用之上開行動電話聯絡，雙方約妥購買第一級毒品海洛因之
    數量、價錢及地點後，分由丁○○或丙○○持海洛因前往彰
    化縣田中鎮「田中保齡球館」旁、彰化縣北斗鎮○○路某7-
    11便利商店及駝鳥園前、彰化縣北斗工業區某處等地，以新
    臺幣（下同）2,000 元之價格，販賣第一級毒品海洛因予呂
    正隆共3 次，及以1,000 元之代價，販賣第一級毒品海洛因
    予該不詳之人1 次。嗣為警於94年9 月7 日凌晨0 時許，在
    彰化縣田中鎮○○路旁查獲，始悉上情。
三、案經彰化縣警察局員林分局報告臺灣彰化地方法院檢察署呈
    請臺灣高等法院檢察署令轉臺灣雲林地方法院檢察署檢察官
    偵查起訴。
    理  由
一、按被告以外之人於審判外之陳述，雖不符前4 條之規定，而
    經當事人於審判程序同意作為證據，法院審酌該言詞陳述或
    書面陳述作成時之情況，認為適當者，亦得為證據，刑事訴
    訟法第159 條之5 第1 項定有明文。其立法意旨在於傳聞證
    據未經當事人之反對詰問予以核實，原則上先予排除。惟若
    當事人已放棄反對詰問權，於審判程序中表明同意該等傳聞
    證據可作為證據，基於尊重當事人對傳聞證據之處分權，及
    證據資料愈豐富，愈有助於真實發見之理念，且強化言詞辯
    論主義，使訴訟程序得以順暢進行，上開傳聞證據亦均具有
    證據能力。經查，被告丙○○及辯護人就本院認定犯罪事實
    所憑之下列證據，於審判程序均同意作為證據，本院復審酌
    此等證據資料作成時之情況，均無不法情事，且與待證事實
    具有關聯性，認為適宜作為本案之證據，均應有證據能力。
二、訊據被告對其與丁○○共同連續自94年7 月初某日起至同年
    9 月7 日前某日止，販賣第一級毒品海洛因予呂正隆及不詳
    之成年男子共4 次之事實，於本院審理中坦承不諱，且查：
  (一)證人呂正隆於警詢及偵查中均證述其均以電話與丁○○持用
    之0000000000號、0000000000號行動電話門號聯絡後，約妥
    交易數量、金錢及地點，分別由丁○○或丙○○交付第一級
    毒品海洛因共3 次等語（見警卷第6-7 頁、臺灣彰化地方法
    院檢察署94年度偵字第8057號卷第14頁，下稱彰化地檢署偵
    查卷），及證人丁○○於偵查中證稱：被告與我住在一起，
    2 人一起販賣海洛因等語，核與被告上開自白大致相符；復
    有下列丁○○所使用之0000000000號行動電話門號（下稱A
    ）與不詳之人、呂正隆所使用之0000000000號、00
    00000000號行動電話門號（下稱B） 於94年9 月6 日之通訊
    監察譯文1 份在卷可稽（見警卷第11頁）：
    (1)94年9月6日20時48分：
        B（被告）：麻煩你叫阿龍來一下。
        A ：他人不舒服，我是早上那個大摳仔（即被告）。
        B ：你叫他來聽一下啦，我又不認識你。
        A （丁○○）：喂，我人真的不舒服。
        B：要拿2張啦。
        A：到北斗來。
        B：好。
    (2)94年9月6日21時47分：
        B （呂正隆）：那個東西根本不行啦。
        A ：我在睡覺，那是我老婆用的，我跟你說我再補一些
            原的給你，不要使性子。
        B：好，我在SEVEN，我身上還有錢，你再拿2千給我。
    堪認被告確有與丁○○共同連續自94年7 月初某日起至同年
    9 月7 日前某日止，販賣第一級毒品海洛因予呂正隆及不詳
    之成年男子共4 次之事實。
  (二)關於被告與丁○○共同販賣海洛因之次數及對象，被告於偵
    查中供稱係3-4 次（見臺灣雲林地方法院檢察署95年度偵字
    第1331號卷第15頁，下稱雲林地檢署偵查卷），於本院則自
    承約4-5 次，除販賣予呂正隆外，尚有不詳之人（見本院卷
    第138 頁），而依證人呂正隆於警詢及偵查中之證述，其係
    自94年7 月起至同年9 月初止，向丁○○購買海洛因共3 次
    ，分別由丁○○或被告交送等語（見彰化地檢署偵查卷第14
    頁），另證人丁○○就確實次數則不復記憶（見彰化地檢署
    偵查卷第16頁反面）。綜此，本院依現存證據，客觀上無從
    再以其他方式查證被告販賣海洛因之次數，依「罪疑惟輕」
    原則，從最有利於被告之認定，僅可認定被告與證人呂正隆
    及不詳之人完成海洛因交易之次數各為3 次及1 次。
  (三)有關被告販賣海洛因之所得，被告於偵查中及本院均供承每
    次販賣所得約1,000 元或2,000 元（見彰化地檢署偵查卷第
    7 頁反面），參酌證人呂正隆於警詢中證稱：我每次係以2,
    000 元向被告購買海洛因1 小包等語（見彰化地檢署偵查卷
    第11頁），於偵查中則證稱：我最後1 次係在94年9 月初購
    買海洛因，價格為2,000 元等語（見彰化地檢署偵查卷第14
    頁），足認被告販賣海洛因3 次予呂正隆之所得各為2,000
    元，合計6,000 元；而其販賣海洛因予不詳之人之所得，依
    「罪疑惟輕」原則，應認係被告所自承之1,000 元。據此，
    被告與丁○○販賣第一級毒品海洛因共得款7,000 元。
  (四)按非法販賣海洛因係政府嚴予查緝之違法行為，且海洛因可
    任意分裝，而每次買賣之價量，亦隨時隨雙方關係之深淺、
    當時之資力、需求程度及對行情之認知等因素，機動調整，
    因之販賣之利得，除經被告坦承或帳冊價量均臻明確外，委
    難察得實情，是縱未確切查得販賣賺取之實際差價，但除別
    有事證，足認係按同一價格轉讓，確未牟利之情形外，尚難
    執此認非法販賣之事證有所不足，致知過坦承者難辭重典，
    飾詞否認者反得逞僥倖，而失情理之平；且海洛因之價格昂
    貴，取得不易，凡為販賣之不法勾當者，苟無利可圖，應無
    甘冒被查緝法辦重刑之危險，平白無端義務為該買賣工作，
    是其販入之價格必較售出之價格低廉，而有從中賺取買賣差
    價牟利之意圖及事實，應屬符合論理法則且不違背社會通常
    經驗之合理判斷。職是，被告與丁○○共同向他人販入海洛
    因後再販賣予證人呂正隆等人，應有從中賺取買賣價差，其
    有牟利之意圖至為灼然。
  (五)綜上所述，被告與丁○○共同連續販賣海洛因之犯行，事證
    已臻明確，應堪認定。
三、新舊法比較：
  (一)按刑法於94年2 月2 日修正公布，並於95年7 月1 日施行，
    而行為後法律有變更者，適用行為時之法律。但行為後之法
    律有利於行為人者，適用最有利於行為人之法律，刑法第2
    條第1 項定有明文，而有關新舊法之比較，應就罪刑有關之
    連續犯、累犯加重等暨其他法定加減原因（如身分加減）與
    加減例等一切情形，綜其全部罪刑之結果而為比較（最高法
    院95年第8 次刑事庭會議決議參照）。惟所謂法律變更應係
    指因法律修正而「刑罰」有實質之更異而言（如修正後新舊
    法法定本刑輕重變更或犯罪構成要件寬嚴不同），始有依上
    開規定為準據法而比較適用新法或舊法之問題。如新舊法處
    罰之輕重仍然相同（例如僅形式上修正法律用語或條次移列
    ），並無有利或不利之情形，即無適用上開規定為比較之餘
    地，自應依一般法律適用之原則，適用現行、有效之裁判時
    法論處（最高法院95年度臺上字第6159號判決參照）。經查
    ：
    (1)毒品危害防制條例第4 條第1 項雖未修正，惟上開條文併
      科罰金部分，被告行為時刑法第33條第5 款「罰金：1 元
      以上」之規定，於被告行為後修正公布為「罰金：新臺幣
      1000元以上，以百元計算之」，罰金刑之最低額已由新臺
      幣3 元提高為新臺幣1,000 元，比較新舊法結果，以舊法
      較為有利。
    (2)被告行為後，刑法第56條之連續犯規定，業已刪除，此刪
      除雖非犯罪構成要件之變更，但顯已影響行為人刑罰之法
      律效果，自屬法律有變更，而連續犯之規定刪除後，被告
      所犯各次販賣第一級毒品犯行，均屬獨立，應各別論罪後
      併合處罰，自較舊法以連續犯論斷為重，比較新舊法結果
      ，以舊法較為有利。
    (3)被告行為後，刑法第64條第2 項、第65條第2 項規定業經
      修正，修正前刑法第64條第2 項規定：「死刑減輕者，為
      無期徒刑，或為15年以下12年以上有期徒刑」，第65條第
      2 項則規定：「無期徒刑減輕者，為7 年以上有期徒刑」
      ，而修正後刑法第64條第2 項規定：「死刑減輕者，為無
      期徒刑」，第65條第2 項則規定：「無期徒刑減輕者，為
      20年以下有期徒刑15年以上有期徒刑」，比較新舊法結果
      ，修正後死刑、無期徒刑減輕規定已分別由「為無期徒刑
      ，或為15年以下12年以上有期徒刑」、「為7 年以上有期
      徒刑」，提高為「為無期徒刑」、「為20年以下有期徒刑
      15年以上有期徒刑」，自以舊法較為有利。
    (4)被告行為時，刑法第28條規定：「二人以上共同實施犯罪
      之行為者，皆為正犯」，經修正為：「二人以上共同實行
      犯罪之行為者，皆為正犯」。其立法理由略以：「修正共
      同正犯之參與類型，確定在『實行』概念下之共同參與行
      為，始成立共同正犯，為杜爭議，爰將『實施』一語，修
      正為『實行』」，即修法乃在確定正犯概念，杜絕爭議，
      本案修正前後對被告而言，其與丁○○均為共犯（詳後述
      ），自不生比較新舊法問題，應予適用新法。
  (二)綜上，本案有關共犯之規定，不論修正前後，對本案被告而
    言，均不生影響，自無新舊法比較問題，應逕適用新法。然
    有關最低罰金刑、連續犯及死刑、無期徒刑之減刑規定，以
    舊法有利被告，依刑法第2 條第1 項前段規定，應一體適用
    舊法相關規定。
四、論罪科刑：
  (一)查海洛因係毒品危害防制條例第2 條第2 項第1 款所明定之
    第一級毒品，依法不得非法持有及販賣。核被告所為，係犯
    毒品危害防制條例第4 條第1 項之販賣第一級毒品罪。
  (二)被告持有第一級毒品之低度行為已為販賣之高度行為所吸收
    ，不另論罪。
  (三)被告與丁○○就上揭犯行，有犯意之聯絡及行為之分擔，為
    共同正犯。
  (四)被告先後4 次販賣第一級毒品犯行，均時間緊接，手法相同
    ，觸犯基本構成要件相同之罪名，顯基於概括犯意反覆為之
    ，依廢止前刑法第56條規定，論以連續犯，惟因販賣第一級
    毒品罪之法定本刑為死刑、無期徒刑，此部分依法不得再予
    加重，僅就法定刑得併科罰金部分加重其刑。
  (五)本院認被告販賣第一級毒品，因而使毒品氾濫，行為固無足
    取，然其販賣海洛因次數為4 次，僅販賣予呂正隆及該不詳
    之人共2 人，所得為1,000 元至2,000 元，並非販賣毒品之
    上游，危害社會程度較低，犯後迭自警詢、偵查中及本院審
    理時均坦承犯行，知所悔悟，苟以其犯罪情節與其他查獲販
    賣毒品之重量達數公斤、數10公斤甚或上百公斤者之大盤毒
    梟對社會之危害情節相比，其惡性尚非重大不赦，倘遽處法
    定本刑即死刑或無期徒刑，猶嫌過重，情堪憫恕，爰依修正
    後刑法第59條之規定，減輕其刑（刑法第59條規定為法官就
    刑之酌減審認標準見解明文化，非屬法律之變更，自無新舊
    法比較問題，最高法院95年5 月23日95年第8 次刑事庭會議
    決議內容參照）。又被告上開犯行，同時有加重、減輕事由
    （得併科罰金刑部分），依法先加後減之。
  (六)本院審酌被告為圖一己私利，竟先後販賣海洛因共計4 次，
    殘害國民身心健康，足使社會施用毒品人口增加，而相對提
    高社會負成本，減損勞動生產力，行為誠屬可議，惟念其犯
    後坦承犯行，節省無謂司法資源之浪費，販賣毒品之對象僅
    有2 人，販賣金額、數量均非鉅大，且丁○○販賣第一級毒
    海洛因共約56次之犯行，業經臺灣彰化地方法院以95年度訴
    字第947 號判處有期徒10年確定，有上開判決影本1 份在卷
    可參，被告犯罪情節顯然較輕等一切情狀，量處如主文所示
    之刑。
五、沒收部分：
  (一)被告販賣第一級毒品海洛因所得共7,000 元，雖未扣案，在
    共同責任範圍內，依毒品危害防制條例第19條第1 項規定，
    併予宣告沒收之，如全部或一部不能沒收時，以其財產抵償
    之（金錢財物無追徵價額之問題）。
  (二)丁○○所有之0000000000號行動電話（含SIM 卡1 枚，該卡
    於租期屆滿後依電信實務，無須返還電信公司，亦應認係被
    告所有之物），係供被告作為販毒聯絡工具，此為證人丁○
    ○於偵查中證述明確（見彰化地檢署偵查卷第9 頁），在共
    犯責任範圍內，依毒品危害防制條例第19條第1 項規定，併
    予宣告沒收之，如全部或一部不能沒收時，追徵其價額或以
    其財產抵償之。
  (三)按依毒品危害防制條例第19條第1 項規定宣告沒收，因該條
    項並無如同條例第18條第1 項所定「不問屬於犯人所有與否
    ，沒收之」之明文，故應屬相對沒收主義之立法，其應沒收
    之物，應以屬被告所有者為限（最高法院93年度臺上字第46
    2 號判決參照）。查未扣案之0000000000號行動電話，雖係
    供被告、丁○○聯絡販毒用，然被告否認為其所有，亦無證
    據足資認定係被告或丁○○所有，爰不併為沒收之諭知。
  (四)至被告於94年9 月7 日為警查獲時，扣得之安非他命1 小包
    及摻含第一級毒品海洛因之香菸1 支，本院認無積極證據可
    資證明與本案有何直接關聯，均不為沒收之諭知，併此敘明
    。
據上論斷，應依刑事訴訟法第299 條第1 項前段，毒品危害防制
條例第4 條第1 項、第19條第1 項，刑法第11條、第2 條第1 項
前段、第28條、第59條，廢止前刑法第56條，判決如主文。
本案經檢察官甲○○到庭執行職務。
中　　華　　民　　國　　96　　年　　4 　　月　　24　　日
                  刑事第四庭  審判長法  官  吳福森
                                    法  官  李秋瑩
                                    法  官  曾鴻文
以上正本證明與原本無異。
如不服本判決，應於判決收受後10日內，向本院提出上訴狀（須
附繕本）。
                                    書記官  顏錦清
中　　華　　民　　國　　96　　年　　4 　　月　　24　　日
附錄本案論罪科刑法條全文：
毒品危害防制條例第4條
製造、運輸、販賣第一級毒品者，處死刑或無期徒刑；處無期徒
刑者，得併科新臺幣1 千萬元以下罰金。
製造、運輸、販賣第二級毒品者，處無期徒刑或7 年以上有期徒
刑，得併科新臺幣7 百萬元以下罰金。
製造、運輸、販賣第三級毒品者，處5 年以上有期徒刑，得併科
新臺幣5 百萬元以下罰金。
製造、運輸、販賣第四級毒品者，處3 年以上10年以下有期徒刑
，得併科新臺幣3 百萬元以下罰金。
製造、運輸、販賣專供製造或施用毒品之器具者，處1 年以上7
年以下有期徒刑，得併科新臺幣1 百萬元以下罰金。
前五項之未遂犯罰之。
